【裁判字號】    98,交抗,2615
【裁判日期】    981029
【裁判案由】    違反道路交通管理處罰條例
【裁判全文】
臺灣高等法院交通事件裁定            98年度交抗字第2615號
                                    98年度交抗字第2621號
抗  告  人
即受處分人  甲○○
上列抗告人即受處分人因違反道路交通管理處罰條例案件，不服
臺灣板橋地方法院中華民國98年9 月15日所為裁定（98年度交聲
字第1538號、第1539號），提起抗告，本院裁定如下：
    主  文
抗告駁回。
    理  由
一、抗告意旨略以：警員許嘉尚於原審陳稱無法肯定機車顏色，
    沒看見車牌，僅因身旁替代役男口述，即依電腦車籍資料製
    單舉發，又稱車型為重型，車款為中等；而替代役男則稱是
    兩人乘座的車，警員許嘉尚與替代役男，均稱該車不知是黑
    色或深藍色。而抗告人車色為寶藍色，車型屬小型車，車體
    側身與車尾皆無廠牌標誌更不是國內普遍的三大廠牌，故替
    代役男所述「廠牌大概知道」之詞，應不足作為證據。又抗
    告人信任警員不會故意構陷，但警員目視有可能發生誤差，
    且該路段為主要幹道，交通違規舉發機關應負起舉證責任，
    本件並無照片具體證據，為此提起抗告，請求撤銷原裁定，
    更為適法之裁定云云。
二、按汽車（包括機器腳踏車）駕駛人，行經有燈光號誌管制之
    交岔路口闖紅燈者，處新臺幣（下同）1,800 元以上5,400
    元以下罰鍰，並記違規點數3 點；汽車駕駛人，駕駛汽車有
    違反道路交通管理處罰條例之行為，經交通勤務警察或依法
    令執行交通稽查任務人員制止時，不聽制止或拒絕停車接受
    稽查而逃逸者，除按各該條規定處罰外，處3,000 元以上6,
    000 元以下罰鍰，並記違規點數1 點，道路交通管理處罰條
    例第3 條第8 款、第53條第1 項、第60條第1 項及第63條第
    1 項第1 款、第3 款分別定有明文。次按汽車駕駛人之行為
    有下列情形之一，當場不能或不宜攔截製單舉發者，得逕行
    舉發：四、不服指揮稽查而逃逸。第1 項逕行舉發，應記明
    車輛牌照號碼、車型等可資辨明之資料，以汽車所有人為被
    通知人製單舉發，道路交通管理處罰條例第7 條之2 第1 項
    第1 款、第4 款、第4 項亦規定甚明。再按「本條例之處罰
    ，受舉發違反道路交通管理事件之受處罰人，認為受舉發之
    違規行為應歸責他人者，應於舉發違反道路交通管理事件通
    知單應到案日期前，檢附相關證據及應歸責人相關證明文件
    ，向處罰機關告知應歸責人，處罰機關應即另行通知應歸責
    人到案依法處理。逾期未依規定辦理者，仍依本條例各該違
    反條款規定處罰」，道路交通管理處罰條例第85條第1 項亦
    有明文。
三、經查：
（一）本件抗告人即受處分人甲○○（簡稱抗告人）所有之車號
      A2Y-767 號重型機車（簡稱系爭機車），於民國98年5 月
      7 日21時52分許，經人駕駛行經臺北市○○○路○ 段與南
      京西路口時，有「紅燈迴轉」、「違反道路交通管理處罰
      條例，拒絕停車接受稽查逕而逃逸」之違規行為等情，業
      據證人即舉發本件違規之臺北市政府警察局大同分局建成
      派出所警員許嘉尚於原審到庭具結證稱：「（問：當時是
      在何處舉發？）重慶北路1 段與南京西路口，因為是紅燈
      迴轉。」、「（問：你站在那個角度？）重慶北路、天水
      路口。」、「（問：你距離違規地點多遠？）迴轉過來就
      會經過我站的路口。」、「（問：你有無攔停？）有。」
      、「（問：（當時情形？）他迴轉過來時，我拿指揮棒攔
      停並且吹哨，該車往分隔島內側閃躲，並且加速逃逸。」
      、「（問：是否記得車顏色、車牌？）當天晚上看起來是
      黑色或深藍色的，因為注意看車牌，沒有注意到車的廠牌
      。」、「（問：車號有看清楚？）有。」、「（問：誰騎
      車？）一個男的騎車，後面載女的。」、「（問：穿著？
      ）男的穿深色衣服，女的穿白色上衣不太清楚。」、「（
      問：你確定車號？）一個人不一定可以記得下車號，當時
      還有一位替代役在，我當時有記下車號，我詢問替代役有
      無記下車號，他的回答和我記下來的車號一樣。」、「（
      抗告人問：車型是輕型還是重型？）重型。」、「（抗告
      人問：車款？比一般大還是小？）現在車型125 比較大，
      他是屬於之前的比較中等的車，當時替代役的有跟我說是
      什麼型號的車。」等語（見原審98年度交聲字第1538號卷
      第15頁反面至第17頁），其復提出當日於臺北市政府警察
      局攔停舉發違反道路交通管理事件通知單第19289 本（自
      AEX964401 起AEX964450 止）封面所為之書寫紀錄及臺北
      市政府警察局大同分局員警工作紀錄簿內所為登載文字之
      影本各1 紙附卷為證（見同上卷第21頁、第22頁），經核
      與其舉發內容相符。又當日與證人許嘉尚同時地執勤之替
      代役男蔡武良於原審亦到庭具結證稱：「（問：5 月7 日
      晚上9 時許，在臺北市○○○路○ 段、南京西路口，你是
      否在那邊執勤交通勤務？）那時候我站在重慶北路、天水
      路口，執行路檢。」、「（問：當時與何人一起執勤？）
      許嘉尚。」、「（問：當時情形？）在重慶北路、南京西
      路口紅燈迴轉，好像是台鈴廠牌的車，那時候晚上，看起
      來顏色不知道是藍色還是黑色。」、「（問：你們做何動
      作？）出去攔查，他沒有停車直行。」、「（問：當時車
      上幾人？）兩人，應該是一男一女。」、「（問：那樣的
      人騎車？）前面的是男的，後面是女的。」、「（問：你
      對機車很熟？）還好。」、「（問：所以你看得出來是台
      鈴的車？）廠牌大概知道。」、「（問：車號？）A2Y-76
      7 ，我和學長（指證人許嘉尚）看得都是一樣的車號。」
      、「（問：幾CC的車？）125 吧。」等語（見同上卷第30
      頁、第31頁）。證人許嘉尚、蔡武良所證稱之違規機車車
      型、CC數、廠牌等特徵，與系爭機車之車型、CC數、廠牌
      等特徵，均屬相吻合，有系爭機車照片在卷足參（見同上
      卷第23頁至第26頁）。並有臺北市政府警察局98年5 月7
      日之北市警交字第AEX964403 號、第AEX964404 號舉發違
      反道路交通管理事件通知單、交通部公路總局臺北區監理
      所板橋監理站板監裁字第裁41-AEX964403號、第裁41-AEX
      964404號違反道路交通管理事件裁決書影本各1 紙在卷可
      稽（見同上卷第4 頁至第7 頁）。
（二）按闖紅燈等交通違規行為，本係在瞬間發生，委由當場執
      行取締違規警員之判斷，並立即取締，此為達成維持交通
      秩序目的所必要。依現有交通法規，並未就舉發交通違規
      行為，限制於須以科學儀器所採證據，而摒除單憑執法人
      員舉發之相關規定，此觀之道路交通管理處罰條例第7 條
      、第7 條之1 、第7 條之2 規定即明。又交通警員製單舉
      發違反道路交通管理處罰條例所列之違規事實，本質上為
      行政處分，係公務員基於職務上權力，依法就特定之具體
      事件所為具有公法上效果之單方行政行為，基於公務員為
      公法上行為具有公信力之原則，該行政行為當可被推定為
      真正，其據以依法處分之事實認定亦為正確無誤，此公信
      原則，乃立法者賦予行政機關制定違反道路交通事件統一
      裁罰標準及處理細則，使執勤警員得當機處分，以維護交
      通秩序、安全之行政目的，否則透過公權力行為以即時維
      護交通秩序之行政目的將難以達成。本件抗告人既未就執
      勤警員之舉發，提出積極證據證明其有發生錯誤之情形，
      法院亦查無任何證據足資證明上開證人有捏造事實違法取
      締之情事，則執勤警員本其維護交通秩序、安全職責所為
      之舉發，自應受到合法、正確之推定。又審酌上開2 位證
      人與抗告人原不相識，並無何身分利害業務關係，亦無怨
      恨仇隙，衡情應無甘冒偽證罪刑責風險而設詞構陷抗告人
      之理，是上開2 位證人於原審所為相互一致之證詞，應堪
      採信。
（三）抗告人聲明異議意旨原以：伊出國在外，不在家，車子無
      人用一直在家云云（見同上卷第3 頁）；嗣於原審98年7
      月10日訊問時，改稱：伊當時人在雲林麥寮，家人說那時
      候車沒有人使用，車停在騎樓下，沒有遺失過，車是在家
      人占有中，平常幾乎沒有人在用；機車鑰匙有兩副，都放
      在家中；家中有6 人，有父母及姊弟各1 ，弟弟26歲；證
      人許嘉尚所述的車與伊的機車差異很大，伊車是藍色的，
      許嘉尚說的是深藍色云云（見同上卷第15頁正、反面、第
      17頁反面）；又於98年7 月17日委託其母到庭具狀稱：伊
      於98年5 月7 日正從事船上作業，船舶雖停靠麥寮港碼頭
      ，但伊未下陸地，且違規時間已接近船舶出港時間，實無
      法於該時在臺北出沒；本案舉發均無照片，伊住板橋市○
      ○街，違規地點在臺北市○○○路，求證家人當天確實無
      人騎乘系爭機車，伊嚴重質疑車牌被不法之人所偽造云云
      （見同上卷第27頁）。惟查，系爭機車始終在抗告人及其
      家人實力支配範圍內，此為抗告人所自承，且抗告人自98
      年5 月1 日起至同年6 月30日止，並無入出境資料，此有
      法務部入出境資訊連結作業查詢資料在卷可憑，又依卷附
      系爭機車之照片可知，其前擋泥板、龍頭、座墊下方部分
      車身均係藍色，其餘車身則係黑色，是於夜間驟然見及系
      爭機車經過，指認該車為深藍色、藍色或黑色，均應屬合
      理，此觀系爭機車在（日間）陰影中，顯示其車身之藍色
      係呈暗色之影像可明（見同上卷第25頁），是證人稱當天
      晚上違規之機車看起來是黑色或深藍色的等語，核與系爭
      機車之車色並無實質差異；至抗告人請求查明偽造車牌犯
      罪事件云云，既未能積極舉證以供法院調查，徒依個人臆
      測之詞空言質疑前開受合法、正確推定之行政行為，是抗
      告人所辯尚不足採。綜上所述，抗告人之系爭機車確有於
      上開時、地行經有燈光號誌管制之交岔路口闖紅燈，並經
      交通勤務警察制止，仍拒絕停車接受稽查而逃逸之違規行
      為，事證明確，堪以認定。
四、原審認原處分機關依據道路交通管理處罰條例第53條第1 項
    、第60條第1 項、第63條第1 項第1 款、第3 款之規定，及
    違反道路交通管理事件統一裁罰基準表，分別裁處抗告人罰
    鍰1, 800元、3,000 元，並各記違規點數3 點、1 點，於法
    有據，而駁回抗告人異議之聲明，經核並無違誤。抗告人提
    起抗告，猶執前詞指摘原裁定不當，尚非可採，其抗告為無
    理由，應予駁回。
據上論結，應依道路交通案件處理辦法第26條，刑事訴訟法第41
2條，裁定如主文。
中    華    民    國    98    年    10    月    29    日
                  刑事第十九庭審判長法  官  鄧振球
                                    法  官  彭幸鳴
                                    法  官  彭政章
以上正本證明與原本無異。
不得再抗告。
                                    書記官  杜宜寧
中    華    民    國    98    年    10    月    29    日


司法院資訊處製作；財團法人民間司法改革基金會備份。
